【裁判字號】    98,訴,2621
【裁判日期】    981005
【裁判案由】    毒品危害防制條例
【裁判全文】
臺灣板橋地方法院刑事判決              98年度訴字第2621號
公  訴  人  臺灣板橋地方法院檢察署檢察官
被      告  甲○○
上列被告因違反毒品危害防制條例案件，經檢察官提起公訴（98
年度毒偵字第3887號），本院依簡式審判程序判決如下：
    主  文
甲○○施用第一級毒品，累犯，處有期徒刑捌月，扣案之第一級
毒品海洛因壹包（驗餘淨重零點零肆玖肆公克）沒收銷燬之；又
施用第二級毒品，累犯，處有期徒刑肆月。應執行有期徒刑拾月
，扣案之第一級毒品海洛因壹包（驗餘淨重零點零肆玖肆公克）
沒收銷燬之。
    事  實
一、甲○○前曾因施用第二級毒品案件，經本院以87年度易字第
    523 號裁定送觀察、勒戒後，因認無繼續施用毒品之傾向，
    於民國87年8 月16日觀察、勒戒執行完畢釋放出所，並經本
    院以88年度簡字第53號判決免刑確定；復因施用第二級毒品
    案件，經本院以88年度毒聲字第3250號裁定送觀察、勒戒後
    ，因認有繼續施用毒品之傾向，再經本院以88年度毒聲字第
    3713號裁定令入戒治處所施以強制戒治1 年，嗣因戒治成效
    良好，再經本院裁定停止戒治，所餘期間付保護管束，於88
    年12月1 日停止戒治出所，復因違反保護管束事項情節重大
    ，再經本院以88年度毒聲字第3260號裁定撤銷保護管束並令
    入戒治處所施以強制戒治，於89年7 月25日入所戒治，於90
    年1 月26日戒治期滿執行完畢出所，並經檢察官提起公訴，
    經本院以91年度易緝字第29號判處有期徒刑9 月、7 月，應
    執行有期徒刑1 年確定，另因犯轉讓第二級毒品罪，經臺灣
    高等法院以90年度上訴字第420 號判處有期徒刑11月確定，
    上開3 罪經裁定定應執行刑為有期徒刑1 年10月確定，於92
    年9 月23日假釋出監付保護管束，於92年11月9 日縮刑期滿
    執行完畢；復於94年間因施用第一、二級毒品案件，經臺灣
    臺北地方法院以94年度1497號判處有期徒刑1 年、7 月，應
    執行有期徒刑1 年4 月確定，再於95年間因施用第一、二級
    毒品案件，經本院以95年度訴字第1716號判處有期徒刑1 年
    1 月、8 月，應執行有期徒刑1 年6 月確定，嗣因上開4 罪
    均合於中華民國96年罪犯減刑條例規定，經本院以96年度聲
    減字第1704號裁定均予減刑，並更定應執行刑為有期徒刑1
    年5 月確定，於97年4 月30日縮刑期滿執行完畢。詎猶不知
    悔改，復基於施用第一級毒品海洛因及第二級毒品甲基安非
    他命之犯意，於98年5 月23日某時，在臺北縣新莊市○○街
    公園附近，分別以將海洛因置入針筒內以針筒注入體之方式
    ，及以將甲基安非他命置入玻璃球內以火燒烤產生煙霧之方
    式，分別施用第一級毒品海洛因、第二級毒品甲基安非他命
    各一次。嗣於98年5 月25日15時30分許，在臺北縣新莊市○
    ○街12號前，因與林四維（涉犯毒品部分，由檢察官另案偵
    辦）行跡可疑，為警查獲，扣得其與林四維所合資購買之海
    洛因1 包（毛重0.25公克、淨重0.05公克、驗餘淨重0.0494
    公克），及林四維所有未使用過之注射針筒2 支，並經警採
    集其尿液送驗結果呈嗎啡及甲基安非他命陽性反應，而查悉
    上情。
二、案經臺北市政府警察局中山分局移送臺灣板橋地方法院檢察
    署檢察官偵查起訴。
    理  由
一、本院於準備程序進行中，被告甲○○就被訴事實為有罪之陳
    述，經告知被告簡式審判程序之旨，並聽取公訴人及被告之
    意見後，裁定進行簡式審判程序。
二、前揭事實，業據被告在本院審理時坦承不諱，且被告經警查
    獲後所採集之尿液，經送請檢驗之結果，確呈嗎啡陽性及甲
    基安非他命陽性反應，有臺灣尖端先進生技醫藥股份有限公
    司98年6 月3 日出具之濫用藥物檢驗報告1 份附卷可稽；此
    外，復有扣案之第一級毒品海洛因1 包（毛重0.25公克、淨
    重0.05公克、驗餘淨重0.0494公克）暨卷附交通部民用航空
    局航空醫務中心毒品鑑定書1 份足資佐證。是堪認被告自白
    施用第一級毒品海洛因及第二級毒品甲基安非他命應與事實
    相符。復按，施用第一、二級毒品為犯罪行為，毒品危害防
    制條例第10條定有處罰明文。故施用第一、二級毒品者，依
    前揭規定本應科以刑罰。惟基於刑事政策，對合於一定條件
    之施用者，則依同條例第20條、第23條之規定，施以觀察、
    勒戒及強制戒治之保安處分。該條例於92年7 月9 日修正公
    布，自93年1 月9 日施行，其中第20條、第23條將施用毒品
    之刑事處遇程序，區分為「初犯」、「5 年內再犯」及「5
    年後再犯」。依其立法理由之說明：「初犯」，經觀察、勒
    戒或強制戒治後，應為不起訴處分或不付審理之裁定；經觀
    察、勒戒或強制戒治執行完畢釋放後，「5 年內再犯」者，
    因其再犯率甚高，原實施之觀察、勒戒及強制戒治既已無法
    收其實效，爰依法追訴或裁定交付審理。至於經觀察、勒戒
    或強制戒治執行完畢釋放後，「5 年後再犯」者，前所實施
    之觀察、勒戒或強制戒治已足以遮斷其施用毒品之毒癮，為
    期自新及協助其斷除毒癮，仍適用「初犯」規定，先經觀察
    、勒戒或強制戒治之程序。從而依修正後之規定，僅限於「
    初犯」及「5 年後再犯」二種情形，始應先經觀察、勒戒或
    強制戒治程序。倘被告於5 年內已再犯，經依法追訴處罰，
    縱其第3 次（或第3 次以上）再度施用毒品之時間，在初犯
    經觀察、勒戒或強制戒治執行完畢釋放5 年以後，已不合於
    「5 年後再犯」之規定，且因已於「5 年內再犯」，顯見其
    再犯率甚高，原實施觀察、勒戒或強制戒治，已無法收其實
    效，即應依該條例第10條處罰。至於第3 次（或第3 次以上
    ）施用毒品之時間，是否宜有期間限制？以多久為適宜？則
    分屬刑事政策、專門醫學之範圍，非審判機關所能決定，有
    待循立法途徑解決（最高法院97年度第5 次刑事庭會議決議
    、最高法院97年度臺非字第527 號、97年度臺非字第585 號
    判決意旨參照）。查被告前曾因施用毒品受有如事實欄第一
    項所載之觀察、勒戒及強制戒治暨科刑情形，有臺灣高等法
    院被告前案紀錄表1 份附卷可稽。參諸前開說明，被告本件
    施用第一、二級毒品之時間，雖距離強制戒治執行完畢已逾
    5 年，惟其前既已於5 年內再犯施用毒品案件，依前揭最高
    法院刑事庭會議決議，被告本件施用第一級毒品海洛因及第
    二級毒品甲基安非他命之行為，已不合於「5 年後再犯」之
    規定，不得適用觀察、勒戒或強制戒治之程序，而應逕行追
    訴處罰。是本件事證明確，被告犯行堪予認定，應予依法論
    科。
三、按海洛因、甲基安非他命分別係屬毒品危害防制條例第2 條
    第2 項第1 款、第2 款所規定之第一級、第二級毒品，被告
    持有海洛因、甲基安非他命之低度行為，應分別為施用海洛
    因、甲基安非他命之高度行為所吸收，不另論罪，核被告所
    為，係犯毒品危害防制條例第10條第1 項、第2 項之施用第
    一級、第二級毒品罪。又被告所犯上開二罪間，罪名互殊，
    犯意各別，應予分論併罰。末查，被告前曾受有如事實欄第
    一項所載之犯罪科刑及執行情形，有臺灣高等法院被告前案
    紀錄表1 份在卷可憑，其於受有期徒刑之執行完畢後，5 年
    以內故意再犯本件有期徒刑以上之罪，為累犯，應依刑法第
    47條第1 項之規定加重其刑。爰審酌被告前已因施用毒品經
    觀察、勒戒後而受諭知免刑判決之寬典，並因施用毒品而多
    次負有刑責，猶應知所惕勵，對於施用毒品之違法性及可罰
    性，應有明確而強烈之認識，詎其不知悛悔，復行施用海洛
    因及甲基安非他命，戕害自己身心健康，兼衡其智識程度、
    犯罪動機、目的及犯罪後態度等一切情狀，分別量處如主文
    所示之刑，並定其應執行刑。又扣案之海洛因1 包（淨重
    0.05 公 克、驗餘淨重0.0494公克），係屬查獲之第一級毒
    品，且因盛裝前開毒品之塑膠袋內所含毒品無法完全析離秤
    重，應概認係屬查獲之第一級毒品，除檢驗用罄部分業已滅
    失毋庸宣告沒收銷燬外，應依毒品危害防制條例第18條第1
    項前段規定宣告沒收銷燬之。至未使用過之針筒2 支，係同
    案被告林四維所有之物，業據被告及林四維供承在卷，則既
    非被告所有之物，且與被告本案犯行無所關涉，自毋庸併予
    宣告沒收，附此敘明。
據上論斷，應依刑事訴訟法第273 條之1 第1 項、第299 條第1
項前段，毒品危害防制條例第10條第1 項、第2 項、第18條第1
項前段，刑法第11條前段、第47條第1 項、第51條第5 款，判決
如主文。
本案經檢察官林慈雁到庭執行職務。
中    華    民    國    98    年    10    月    5     日
                  刑事第十三庭  法  官  王士珮
以上正本證明與原本無異
如不服本判決應於送達後10日內向本院提出上訴狀。
                                書記官  金和國
中    華    民    國    98    年    10    月    5     日
附錄本案論罪科刑法條全文：
毒品危害防制條例第十條
施用第一級毒品者，處六月以上五年以下有期徒刑。
施用第二級毒品者，處三年以下有期徒刑。


司法院資訊處製作；財團法人民間司法改革基金會備份。
